【裁判字號】    97,簡上,44
【裁判日期】    971231
【裁判案由】    妨害自由
【裁判全文】
臺灣桃園地方法院刑事判決              97年度簡上字第44號
上  訴  人
即  被  告  丙○○
                    之3
上列上訴人即被告因妨害自由案件，不服本院於中華民國96年11
月14日所為之96年度桃簡字第1038號刑事簡易判決（聲請簡易判
決處刑案號：臺灣桃園地方法院檢察署96年度偵字第7715號）提
起上訴，本院合議庭認有刑事訴訟法第451 條之1 第4 項但書第
3 款之情形，改依通常程序審判，並自為第一審判決如下：
    主  文
原判決撤銷。
本件免訴。
    理  由
一、本件聲請簡易判決處刑意旨略以：被告丙○○與甲○○間有
    金錢糾紛，丙○○於民國95年3 月8 日凌晨3 時許，行經桃
    園縣桃園市○○○街某網咖店內，見甲○○在該網咖店內，
    乃進入該網咖店內叫甲○○到店外談論債務問題，甲○○擬
    逃跑躲避，惟遭丙○○當街攔下，陳某因一時氣憤，竟基於
    傷害及妨害自由之犯意，在桃園市○○○街29號前，先以拳
    頭毆打甲○○臉部、胸部，致甲○○受有臉部多處瘀血、血
    腫及胸部挫傷之傷害後（按傷害部分，業據本署以95年偵字
    第11469 號聲請簡易判決處刑，並經臺灣桃園地方法院以95
    年桃簡字第1877號判處有期徒刑4 月確定），再強行將甲○
    ○帶往其位在桃園市○○街162 號8 樓住處，繼而在住處又
    徒手毆打甲○○，嗣又強行將甲○○強行帶至桃園縣八德市
    某汽車報廢埸，剝奪甲○○之行動自由。因認被告此部分係
    犯刑法第302 條第1 項剝奪行動自由罪嫌云云。
二、按案件曾經判決確定者，應諭知免訴之判決，並得不經言詞
    辯論為之，刑事訴訟法第302 條第1 款、第307 條分別定有
    明文。案件曾經判決確定者，應為免訴之判決，此項訴訟上
    一事不再理之原則，關於實質上一罪或裁判上一罪，均有其
    適用，最高法院60年度臺非字第77號著有判例。而檢察官聲
    請以簡易判決處刑之案件，經法院審理後認為應諭知免訴判
    決者，應適用通常程序審判之，刑事訴訟法第452 條及第45
    1 條之1 第4 項但書第3 款分別定有明文。另管轄第二審之
    地方法院合議庭受理簡易判決上訴案件，應依通常程序審理
    。其認案件有刑事訴訟法第452 條之情形者，應撤銷原判決
    ，逕依通常程序為第一審判決（法院辦理刑事訴訟簡易程序
    案件應行注意事項第14點參照）。
三、經查，被告丙○○其與甲○○間有金錢糾紛，丙○○於95年
    3 月8 日凌晨3 時許，行經桃園縣桃園市○○○街某網咖店
    內，見甲○○在該網咖店內，乃進入該網咖店內叫甲○○到
    店外談論債務問題，甲○○擬逃跑躲避，惟遭丙○○攔下，
    因一時氣憤，竟基於傷害之犯意，在桃園市○○○街29號前
    ，以拳頭毆打甲○○臉部、胸部，致甲○○受有臉部多處瘀
    血、血腫及胸部挫傷之傷害之犯行，業據臺灣桃園地方法院
    檢察署檢察官以95年度偵字第11469 號聲請簡易判決處刑，
    並經本院於95年9 月18日以95年度桃簡字第1877號刑事簡易
    判決判處有期徒刑4 月，如易科罰金，以銀元300 元即新臺
    幣900 元折算1 日確定。經查，證人即被害人甲○○於本院
    該案調查時證稱：「我人剛好在宏昌六街的一家網咖店裡面
    ，他看到我在該網咖店內他就自己進去把我拉出來，就在網
    咖旁的某個大樓的車道口，押著我並用拳頭打我，當時還有
    另一個老闆綽號『小胖』，我只知道他姓梁，年紀大約34、
    5 歲，丙○○用拳頭打我的臉及頭、我還是不肯跟他們上車
    ，他把我鑰匙拿走，並把我拉上車，車子開到丙○○桃園市
    ○○路附近被告住處，我記得當時是2 個人打我，但是上次
    在檢察官開庭時，檢察官告訴我只有1 個人承認打我，我當
    時被打時，手抱著頭，沒有注意到幾個人打我，最主要是被
    告打我，被告先進門，我再進門，小胖在最後面，我一進門
    ，就叫我跪下來，並用腳踢我的背部，一邊罵一邊打，並用
    腳及拳頭打我的上半身及頭部，我躺在地上時就用腳，把我
    拉起來就用拳頭打我，我不敢反抗。」等語（見本院95年度
    桃簡字第1877號號卷95年9 月1 日訊問筆錄第2 頁），又於
    本案檢察官訊問時陳稱：「今年3 月8 日凌晨3 點多，丙○
    ○把我從桃園市○○○街29號押到丙○○位於桃園市○○路
    附近的住處內，約當日凌晨4 點多，在該處內毆打我，於當
    天早上8 點多，再押著我開我的車前往八德市汽車報廢廠報
    廢我的車子，而且他押著我報廢我的車子，把報廢的費用都
    拿走，律師說我可以告他強制罪，而丙○○傷害我的部分，
    我已經提出告訴，並且已經判決。」等語在卷。再者，本案
    係於95年7 月1 日刑法修正刪除第55條牽連犯之規定前所犯
    。揆諸上開證人所證情節，本案檢察官認被告涉犯妨害自由
    罪而聲請簡易判決處刑之犯罪事實，與前案被告所犯傷害罪
    係同時、同地所為，而被告於上揭時、地，顯係以毆打被害
    人甲○○之方式遂行其妨害自由之目的，兩者具方法、目的
    之牽連關係，核屬修正前刑法第55條之牽連犯，是本案被告
    涉犯之刑法第302 條第1 項剝奪行動自由罪嫌，與前經本院
    判決確定之傷害案件具裁判上一罪關係，屬法律上同一案件
    。況本件聲請簡易判決處刑之事實，前經臺灣桃園地方法院
    檢察署檢察官以96偵第3316號移送併辦意旨書，以「經查本
    件與已經起訴送審之本署95年度偵字第11469 號被告丙○○
    傷害一案係同一時、地所發生，且2 案之犯罪時間均為95年
    7 月1 日刑法施行前所犯，是2 案具刑法修正前之方法、結
    果之牽連犯關係，屬於裁判上一罪，為法律上同一案件」為
    由移送併辦，此有臺灣桃園地方法院檢察署乙○惟往96偵第
    3316字第08737 號函1 份在卷可參，益徵檢察官亦認本案妨
    害自由案件與被告前經判決確定之傷害案件係屬牽連犯，而
    為裁判上一罪甚明。綜上，本院詳核本件臺灣桃園地方法院
    檢察署檢察官以96年度偵字第7715號聲請簡易判決處刑意旨
    ，認被告涉犯刑法第302 條第1 項剝奪行動自由之犯罪，與
    前開業經本院以95年度桃簡字第1877號號刑事簡易判決確定
    之傷害犯行，屬牽連犯之裁判上一罪，為法律上之同一案件
    ，則本案應為前案確定判決效力所及，原審殊未詳究上情，
    逕予論罪科刑，自非允洽，是被告上訴意旨指摘判決判刑過
    重，固無理由，惟原審判決既有上述可議之處，自應由本院
    將原審判決予以撤銷，又本件既有刑事訴訟法第451 條之1
    第4 項第3 款不得為簡易判決情形，依同法第452 條規定，
    本院於撤銷原審判決後，改依第一審通常程序審理，復依刑
    事訴訟法第307 條之規定，不經言詞辯論逕為本件免訴之諭
    知，以資適法。
據上論斷，應依刑事訴訟法第452 條、第455 條之1 第1 項、第
3 項、第369 條第1 項前段、第302 條第1 款、第307 條，判決
如主文。
中    華    民    國    97    年    12    月    31    日
                  刑事第十一庭審判長法  官  蔡榮澤
                                    法  官  汪曉君
                                    法  官  林蕙芳
以上正本證明與原本無異。
如不服本判決應於收受判決後10日內向本院提出上訴書狀，並應
敘述具體理由。其未敘述上訴理由者，應於上訴期間屆滿後20日
內向本院補提理由書 (均須按他造當事人之人數附繕本)「 切勿
逕送上級法院」。
                              書記官  郭玉芬
中    華    民    國    97    年    12    月    31    日


司法院資訊處製作；財團法人民間司法改革基金會備份。
